【裁判字號】    89,訴,2992
【裁判日期】    900319
【裁判案由】    廢棄物清理法
【裁判全文】
臺灣臺中地方法院刑事判決                        八十九年度訴字第二九九二號
    公  訴  人  臺灣臺中地方法院檢察署檢察官
    被      告  甲○○
    被      告  乙○○
    被      告  丙○○
    被      告  丁○○
右被告因廢棄物清理法案件，經檢察官提起公訴 (八十九年度偵字第一八一五六號)
，本院判決如左：
    主  文
甲○○、乙○○、丙○○、丁○○共同無許可證經營廢棄物清除、處理為常業，甲○○、乙○○、丙○○各處有期徒刑貳年，丁○○處有期徒刑壹年捌月，均緩刑參年。
    事  實
一、洪世鈞 (另由法院審理中)未向主管機關申請核發經營廢棄物之貯存、清除或處
    理業務之許可證，竟自民國 (下同)八十九年七月一日起，承攬廢棄物之貯存、
    處理業務，收受建築等業者之報酬，將自他處運來之建築廢棄物、一般事業廢棄
    物，堆置在坐落臺中市○○區○○段八○、九○、九一、九二、九三之地號旁土
    地上，資以營生。甲○○、乙○○、丙○○、丁○○雖知洪世鈞未向主管機關申
    請核發經營廢棄物之貯存、清除或處理業務之許可證，惟為謀生計，其與洪世鈞
    及彼此間亦基於共同之犯意聯絡，丙○○自八十九年十一月一日起，受僱擔任卡
    司機從事自他處載運上開廢棄物至上址堆置工作；乙○○則係八十九年七月一日
    起，受僱擔任卡車司機從事前開性質工作；甲○○則自八十九年八月二十日起，
    受僱擔任卡車司機從事前開性質工作；丁○○則自八十九年九月二十八日起，受
    僱擔任粗工及挖土機駕駛從事填載廢棄物、現場整理及廢棄物分類等性質工作。
    嗣於八十九年十一月十五日中午十二時十五分許，經內政部警政署環保警察隊當
    場查獲。
二、案經臺中市警察局第五分局報請臺灣臺中地方法院檢察署檢察官偵查起訴。
    理  由
一、訊據被告矢口否認右揭犯行，辯稱：不知堆置及處理廢棄物之行為係屬違法等語
    。經查：
１、被告甲○○、乙○○、丙○○、丁○○與另案被告洪世鈞共同在上開土地堆置、
    處理前開廢棄物之右揭事實，業據被告甲○○、乙○○、丙○○、丁○○與另案
    被告洪世鈞分別在警訊中、在檢察官訊問時、在本院審理時供承在卷，並有行政
    院環境保護署督察工作紀錄、現場相片、現金支出傳票、出車次數及金額紀錄單
    附卷可稽；而另案被告洪世鈞未領有廢物處理、清除之許可證，業據其供承在卷
    ，且有其負責之日輝砂石實業股份有限公司之公司執照影本及營利事業登記證影
    本附於審判卷可稽，當屬可信。
２、按不得因不知法律而免除刑事責任，刑法第十六條定有明文。廢棄物清理法第二
    十條既規定：「公、民營廢棄物清除、處理機構經營廢棄物之貯存、清除或處理
    業務，應列明專業技術人員與貯存清除、處理之工具、方法、設備及場所，向地
    方主管機關申請核發許可證，但從事有害事業廢棄物之貯存、清除或處理者，地
    方主管機關應先報請中央主管機關核准，始得發給許可證。」，則被告甲○○、
    乙○○、丙○○、丁○○若非誤認另案被告洪世鈞領有許可證，其行為自不能阻
    卻故意及違法。而另案被告所經營之公司，其執照照係置於工地旁之事務所，員
    工通常會至該處休息，業據另案被告洪世鈞在本院訊問時供認明確，被告乙○○
    在本院訊問時亦坦承有在事務所看過公司執照等語，可見被告甲○○、乙○○、
    丙○○、丁○○應不致誤認另案被告洪世鈞係領有許可證之情形。
    綜上所述，被告上開辯解顯係推諉卸責之詞，殊無足取。右揭犯行，事證明確，
    洵堪認定。
二、另案被告洪世鈞從事廢棄物之處理及清除工作，其僱用人數達四人，依卷附現金
    支出傳票、出車次數及金額紀錄單所載，其營運規模甚大，所得已足以營生。被
    告甲○○、乙○○、丙○○、丁○○與另案被告洪世鈞未依規定領有廢棄物清除
    、處理許可證或核備文件，從事廢棄物貯存、清除、處理，並資以營生，核被告
    所為，係犯廢棄物清理法第二十二條第三項之罪。公訴人認應成立廢棄物清理法
    第二十二條第二項第四款之罪，其起訴法條容有未洽，應予變更。被告甲○○、
    乙○○、丙○○、丁○○與另案被告洪世鈞，對於犯罪之實施，有犯意聯絡及行
    為分擔，均為共同正犯。被告四人係為生計而受僱於洪世鈞，所得非鉅，因一時
    失慮而犯罪，犯罪之情狀，衡情尚非全然不可憫恕，縱量處最低刑，猶嫌過重，
    茲依刑法第五十九條酌予減輕其刑。爰審酌被告四人為謀生計而受僱洪世鈞，其
    犯罪之動機、智識程度、從事之工作項目、所生危害及其各別犯後態度等一切情
    狀，各量處如主文所示之刑。末查被告未曾受有期徒刑以上刑之宣告，有臺灣臺
    中地方法院檢察署刑案資料查註紀錄表附卷可稽，其因一時失慮致罹刑章，經此
    科刑教訓，當已足資警惕，應無再犯之虞，本院因認前所宣告之刑，以暫不執行
    為適當，爰併予宣告緩刑三年，以啟自新。
三、據上論斷，應依刑事訴訟法第二百九十九條第一項前段、第三百條、廢棄物清理
    法第二十二條第三項、刑法第十一條前段、第二十八條、第五十九條、第七十四
    條第一款，判決如主文。
中    華    民    國      九十      年       三      月     十九    日
                                臺灣臺中地方法院刑事第二庭
                                   法  官 羅 永 安
右正本證明與原本無異。
如不服本判決，應於判決送達後十日內向本院提出上訴狀，上訴於臺灣高等法院臺中
分院( 須附繕本 )。
                                    書記官
中    華    民    國      九十      年       三      月     二十    日


司法院資訊處製作；財團法人民間司法改革基金會備份。
